【裁判字號】    97,訴,1719
【裁判日期】    970829
【裁判案由】    所有權移轉登記
【裁判全文】
臺灣臺中地方法院民事判決  97年度訴字第1719號
  原      告  甲○○
  訴訟代理人  丁○○
  被      告  乙○○
              丙○○○
上列當事人間請求所有權移轉登記事件，本院於民國97年8月1日
言詞辯論終結，判決如下：
    主    文
被告乙○○應將坐落台中市○○區○○段602地號（權利範圍：
300分之30），同段604地號（權利範圍：100分之10）同段697地
號（權利範圍：100分之10），同段698地號（權利範圍：100分
之10）等四筆土地之所有權移轉登記為原告所有。
被告丙○○○應將坐落台中市○○區○○段602地號（權利範圍
：300分之30），同段604地號（權利範圍：100分之10）同段697
地號（權利範圍：100分之10），同段698地號（權利範圍：100
分之10）等四筆土地之所有權移轉登記為原告所有。
訴訟費用由被告負擔。
    事實及理由
壹、原告方面：
  (一)原告起訴主張：
    原告甲○○與被告乙○○及丙○○○之亡夫張清修於民國82
    年12月1日，就坐落台中市○○區○○段602地號（權利範圍
    ：300分之30），同段604地號（權利範圍：100分之10）同
    段697地號（權利範圍：100分之10），同段698地號（權利
    範圍：100分之10）土地共計4筆（下稱系爭土地），訂立不
    動產買賣契約，並於82年12月27日付清價款，迄今將屆15年
    ，被告乙○○、丙○○○竟拒將所有權移轉登記為原告所有
    。原告遂以買賣契約之法律關係向被告乙○○請求履行土地
    所有權移轉登記；而被告丙○○○係訴外人張清修之妻，由
    於張清修之死亡而以分割繼承方式取得系爭土地之所有權，
    依買賣契約及繼承之法律關係，其自有義務履行土地所有權
    移轉登記為原告所有。
  (二)對於被告抗辯之陳述：
    1.原告有依買賣契約履行，原告亦有到蔡瑞煙律師處辦理，
      惟其告知原告被告並未交付印鑑證明而無法辦理過戶，因
      15年請求期限將至，所以原告方會訴諸法律。
    2.否認被告所言費用之問題。又因系爭土地均屬供公眾使用
      之既成道路，僅政府尚未徵收，買賣契約上之註記係因被
      告曾提及政府將會馬上徵收，徵收後補償費再還給我們，
      也因買賣當初有這個註記，大家才同意不過戶。
  (三)並聲明：
    1.被告乙○○應將坐落台中市○○區○○段602地號（權利
      範圍：300分之30），同段604地號（權利範圍：100分之
      10 ）同段697地號（權利範圍：100分之10），同段698地
      號（權利範圍：100分之10）等4筆土地之所有權移轉登記
      為原告所有。
    2.被告丙○○○應將坐落台中市○○區○○段602地號（權
      利範圍：300分之30），同段604地號（權利範圍：100分
      之10）同段697地號（權利範圍：100分之10），同段698
      地號（權利範圍：100分之10）等4筆土地之所有權移轉登
      記為原告所有。
貳、被告則以：對於買賣契約書形式上真正不爭執，買賣當初被
    告有將所有之證件以及土地均有交予原告，惟不知原告為何
    不去做過戶，這幾年原告有提到要辦理過戶，曾提及要去臺
    安律師事務所蔡瑞煙律師之處辦理，惟原告並未前往。又被
    告有將印鑑證明交予訴外人蔡瑞煙律師，且其告知被告無法
    過戶係因原告未來辦理，故這段期間之費用應由原告負擔等
    語，資為抗辯。並聲明：原告之訴駁回。
參、法院之判斷：
一、查原告主張之事實，業據其提出與所述情節相符之不動產買
    賣契約書影本1份、支票影本2張及土地登記謄本影本4份附
    卷為證，即被告對於買賣契約書形式上之真正，亦無爭執，
    是依本院調查證據之結果，堪信原告之主張為真實。至被告
    雖抗辯稱：買賣當初被告有將所有之證件以及土地均有交予
    原告，惟不知原告為何不去做過戶，這幾年原告有提到要辦
    理過戶，曾提及要去臺安律師事務所蔡瑞煙律師之處辦理，
    惟原告並未前往。又被告有將印鑑證明交予訴外人蔡瑞煙律
    師，且其告知被告無法過戶係因原告未來辦理，故這段期間
    之費用應由原告負擔云云，然此為原告所否認，並主張：原
    告有依買賣契約履行，原告亦有到蔡瑞煙律師處辦理，惟其
    告知原告被告並未交付印鑑證明而無法辦理過戶，因15年請
    求期限將至，所以原告方會訴諸法律。並否認被告所言費用
    之問題。又因系爭土地均屬供公眾使用之既成道路，僅政府
    尚未徵收，買賣契約上之註記係因被告曾提及政府將會馬上
    徵收，徵收後補償費再還給原告，也因買賣當初有這個註記
    ，大家才同意不過戶等語甚詳。按「物之出賣人，負交付其
    物於買受人，並使其取得該物所有權之義務。權利之出賣人
    ，負使買受人取得其權利之義務，如因其權利而得占有一定
    之物者，並負交付其物之義務。」，民法第348條定有明文
    ，依前所述，本件被告乙○○及丙○○○之亡夫張清修既均
    為系爭土地買賣契約之出賣人，揆諸前揭法文意旨，渠等2
    人即均負有移轉系爭土地所有權之義務，而被告丙○○○係
    訴外人張清修之妻，由於張清修之死亡而以分割繼承方式取
    得系爭土地之所有權，依買賣契約及繼承之法律關係，其自
    亦負有履行土地所有權移轉登記為原告所有之義務。是原告
    因15年請求權時效將至，乃依買賣契約及繼承之法律關係而
    為本件請求，自屬有據。又觀諸卷附不動產買賣契約書末頁
    所載：「82、12、27補記：有關路地甲方（即原告）不過戶
    ，但確付清買賣價款完畢，如將來政府徵收或其他甲方可用
    時，乙方（即被告）同意配合領取補償費給予甲方，絕無異
    議。如甲方有其他用時，乙方亦同意無條件配合甲方無誤。
    路地標示：602、604、697及698地號等4筆路地（即本件系
    爭土地）。」等語，可知當初因系爭土地均屬供公眾使用之
    路地，僅政府尚未徵收，雙方於買賣契約始補記暫不過戶，
    於政府徵收後，再由被告配合領取補償費給予原告，也因買
    賣當初有這個註記，大家才同意暫不過戶，是解釋契約，依
    買賣雙方當事人締約真意，原告應無拋棄受領移轉系爭土地
    所有權之權利，且買賣雙方既未特別約定未過戶期間所生費
    用由原告負擔，則被告抗辯稱：這段期間之費用應由原告負
    擔云云，即屬無據，是由上益見原告主張其因15年請求權時
    效將至，乃依買賣契約及繼承之法律關係而為本件請求，應
    屬有據。
二、綜上，被告前開抗辯，均無足採，本件仍應以原告之主張較
    可採信為真實。從而，原告基於於買賣契約及繼承之法律關
    係，請求被告乙○○應將系爭坐落台中市○○區○○段602
    地號（權利範圍：300分之30），同段604地號（權利範圍：
    100 分之10）同段697地號（權利範圍：100分之10），同段
    698 地號（權利範圍：100分之10）等4筆土地之所有權移轉
    登記為原告所有；被告丙○○○應將坐落台中市○○區○○
    段602地號（權利範圍：300分之30），同段604地號（權利
    範圍：100分之10）同段697地號（權利範圍：100分之10）
    ，同段698地號（權利範圍：100分之10）等4筆土地之所有
    權移轉登記為原告所有，即均為有理由，應予准許。
三、本事件已臻明確，兩造其餘攻擊防禦方法及舉證核與判決結
    果不生影響，無庸一一論列敘明。
肆、據上論結，原告之訴為有理由，依民事訴訟法第78條、第85
    條第1項前段，判決如主文。
中    華    民    國    97    年    8    月    29    日
                  民事第四庭    法  官  呂明坤
正本係照原本作成。
如對本判決上訴，須於判決送達後20日內向本院提出上訴狀。
中    華    民    國    97    年    8    月    29    日
                                書記官  吳慕先


司法院資訊處製作；財團法人民間司法改革基金會備份。
